臺灣高等法院刑事裁定　　　　　　　　　100年度聲再字第1號
再審聲請人　
即受判決人　　王勇勝
選任辯護人　許英傑律師
上列聲請人因妨害性自主等案件，對於本院97年度上訴字第2880
號，中華民國97年11月13日第二審確定判決（臺灣新竹地方法院
96年度訴字第469號，起訴案號：臺灣新竹地方法院檢察署95年
度偵字第6543號），聲請再審，本院裁定如下：
    主  文
再審之聲請駁回。                                                          
    理  由                                                                
一、再審聲請意旨略以：告訴人前已有多年憂鬱症病史，告訴人
    所提之中興醫院診斷證明書，與告訴人是否於案發後疑似有
    創傷後壓力症候群無關，應就健保局給付告訴人就診費用之
    記錄及告訴人精神病史病歷之新證據重新調查；又告訴人之
    指訴與交通大學性評會訪談時之供述不同，就形式上觀察，
    交通大學性評會訪談及會議錄音光碟，屬於新證據，為此，
    爰依刑事訴訟法第420條第1項第6款規定，以發現上開3項新
    證據為由提起再審等語。
二、按因發現確實之新證據，足認受有罪判決之人應受無罪之判
    決者得聲請再審，刑事訴訟法第420條第1項第6款固定有明
    文。惟所謂發現新證據係指該證據於審判時已經存在，為法
    院及當事人所不知，不及調查斟酌，至其後始行發見者而言
    。倘該證據於審判時雖已存在，僅因當事人於審判時未提出
    於法院，而事後以此為聲請再審之理由，自與該款聲請再審
    之要件不合。且就該新證據，以不須經過調查程序，從客觀
    上觀察即顯然可認足以動搖原確定判決而對受判決人為無罪
    之判決者為限。因此受理再審聲請之法院，應就聲請再審理
    由之所謂新證據，是否具備事實審判決前已經存在，為法院
    及當事人所不知，事後方行發見之「嶄新性」，及顯然可認
    足以動搖原有罪確定判決，應為無罪判決之「確實性」二要
    件加以審查，二者不可或缺，倘未兼備該二種特性，即不能
    據為再審之原因（最高法院91年臺抗字第20號裁定參照）。
三、經查：
（一）再審聲請人即被告（下稱聲請人）如何違反被害人甲女之
      意願，而對其發生性交行為之經過，迭據證人即被害人甲
      女於偵查中、原審法院審理時及本院審理時指、證述綦詳
      在卷，此觀之本院97年度上訴字第2880號判決理由（下稱
      本案判決）即明；又被害人甲女與聲請人自民國（下同）
      95年8月9日晚間見面時起，即因細故爭吵不休，並因討論
      分手事宜而紛爭愈烈；復於95年8月10日凌晨返回被害人
      甲女住處後，除延續分手事宜之爭執外，甚而彼此產生肢
      體衝突，被害人甲女並因被告以手掐其腰部，致受有腰部
      挫傷等情，均已如本案判決所述，故告訴人甲女已不願聲
      請人碰觸其身體，並參酌告訴人甲女當天與聲請人見面時
      迭生口角打罵，論及分手之事，心境上自無意願和聲請人
      發生性行為之可言，是被害人甲女之指述尚非無據；再參
      酌聲請人於95年8月10日在被害人甲女住處與其發生性行
      為後之翌日凌晨（95年8月11日）1時13分38秒，曾撥打電
      話予證人陳明傑，此有電話錄音譯文在卷可稽（本案偵查
      卷第34頁），可知聲請人於本件事發後之第一時間，在記
      憶清楚且無任何外力強暴脅迫之情形下，即自發性的撥打
      電話告知第三人，故其所述內容之真實性自無庸置疑。而
      依聲請人上開電話內容所示，亦足佐證聲請人應可知悉被
      害人甲女對與聲請人發生性行為一事有所拒絕推託，且已
      明白表示於外部之「躲」及「推」之動作，絕非僅係單單
      言詞上之拒絕，是以聲請人明知被害人甲女於案發時並不
      同意與其發生性行為；復衡諸被害人甲女除有言語上之拒
      絕外，並有外在肢體動作閃躲之事實，亦足資佐證被害人
      甲女上揭指證述應屬事實，而堪採信。聲請人有於上開時
      地違反被害人甲女之意願而與其發生性行為之情明確，是
      告訴人之指訴既經本院審酌而認為真實可採，其憑信性即
      無庸置疑。至聲請人所指交通大學性評會訪談及會議錄音
      光碟，乃係於審判時即已存在，並非為聲請人所不知，亦
      非不及調查斟酌，聲請人事後以此為聲請再審之理由，自
      與該款聲請再審之要件不合。
（二）再參以被害人甲女於本案發生後，產生憂鬱症、疑似創傷
      壓力後症候群，此有中興醫院診斷明書1紙附卷可稽（本
      案偵查卷第76頁），可知本案之發生對被害人甲女之身心
      影響甚鉅，則證人甲女若非確遭受聲請人違反其意願與其
      性交既遂，豈會甘心自毀名節而指訴聲請人違反其意願與
      其發生性交行為，並前往醫院就醫並開具診斷證明書，該
      中興醫院診斷證明書適足以證明聲請人性侵害被害人甲女
      之佐證，再審意旨所指應排除此項證據云云，顯不可採。
      至被害人甲女於案發後，產生憂鬱症，疑似創傷壓後症候
      群，已上開中興醫院診斷證明書足證，縱使健保局給付告
      訴人就診費用之記錄及告訴人精神病史病歷可資為認定告
      訴人甲女本有多年憂鬱症病史為真實，亦有前開積極證據
      足認聲請人犯罪，不足動搖原確定判決而對聲請人為無罪
      之判決者，故再審聲請意旨所指之健保局給付告訴人就診
      費用之記錄及告訴人精神病史病歷，未可認係確實之新證
      據。
（三）綜上以觀，再審意旨所提該3項證據，非發現確實之新證
      據，而從本身之形式上觀察，亦難認有顯然可認足以動搖
      原有罪確定判決，應為受判決人無罪或輕於原判決所認罪
      名判決之情形，自非判決後發現之確實新證據，當不得據
      以聲請再審。是本件再審聲請，所憑之事由，俱與刑事訴
      訟法第420條第1項第6款之規定不符，難認有理由，應予
      駁回。
據上論斷，應依刑事訴訟法第434條第1項，裁定如主文。
中    華    民    國    100    年    1    月    10   日
                  刑事第十庭審判長法  官  宋  祺
                                  法  官  林孟宜
                                  法  官  高玉舜
以上正本證明與原本無異。
如不服本裁定，應於收受送達後5日內向本院提出抗告狀。
                                  書記官  許雅淩
中    華    民    國   100    年    1     月    12    日